臺灣高雄地方法院刑事判決　　　　　　　96年度訴字第1041號
公　訴　人　臺灣高雄地方法院檢察署檢察官
被　　　告　甲○○
　　　　　　　　　　（另案於臺灣高雄看守所羈押中）
上列被告因違反毒品危害防制條例案件，經檢察官提起公訴（96
年度毒偵字第1168號）及移送併辦（96毒偵字第1447、2324號）
，因被告就被訴事實為有罪之陳述，經本院告知簡式審判程序意
旨，並聽取公訴人及被告之意見後，本院合議庭裁定由受命法官
獨任依簡式審判程序審理，判決如下：
    主  文
甲○○施用第一級毒品，累犯，處有期徒刑壹年。扣案之注射針
筒壹支，沒收之。
    事  實
一、甲○○曾於民國88年間因施用毒品案件，經本院以88年度毒
    聲字第3726號裁定送觀察、勒戒後，認無繼續施用毒品傾向
    ，於88年6 月8 日執行完畢釋放出所，且由臺灣高雄地方法
    院檢察署檢察官於88年6 月8 日以88年度毒偵字第13164 號
    為不起訴處分確定。又因施用毒品案件，經本院以92年度毒
    聲字第2725號裁定送觀察、勒戒後，認無繼續施用毒品傾向
    ，於92年7 月14日執行完畢釋放出所，且由臺灣高雄地方法
    院檢察署檢察官於92年7 月11日以92年度毒偵字第2479號為
    不起訴處分確定。
二、甲○○因竊盜案件，經本院於92年6 月23日以92年度易字第
    1313號刑事判決判處有期徒刑10月並確定，於95年6 月5 日
    縮短刑期執行完畢。又因違反毒品危害防制條例案件，經本
    院於94年4 月29日以94年度訴字第1218號刑事判決判處有期
    徒刑11月並確定，於95年6 月11日縮短刑期執行完畢。
三、甲○○猶不知悛悔，明知海洛因係毒品危害防制條例第二條
    第二項第一款所明定之第一級毒品，不得施用、持有，仍基
    於反覆持續施用第一級毒品海洛因之犯意，於前開觀察勒戒
    執行完畢釋放後5 年內，自95年8 月中旬某日某時許起至96
    年2 月1 日中午某時止，在其位於高雄縣路竹鄉○○村○○
    路51 4號住處內，以將海洛因摻水後、再以針筒注射之方式
    ，施用第一級毒品海洛因多次，約1 日施用1至2 次。嗣於
    95年9 月27日14時50分在高雄縣路竹鄉○○路514 號為警
    查獲、96年1 月4 日17時在高雄縣路竹鄉○○路514 號為
    警查獲，扣得甲○○所有供己施用第一級毒品海洛因所用、
    不含海洛因殘渣之注射針筒1 支、96年2 月1 日14時35分
    在高雄縣阿蓮港後村崙頂路產業道路為警查獲，均經其同意
    採尿送驗後呈嗎啡陽性反應，始查悉上情。
四、案經高雄縣政府警察局湖內分局報請台灣高雄地方法院檢察
    署檢察官偵查起訴及移送併辦。
    理  由
一、本件被告甲○○係違反毒品危害防制條例第10條第1 項施用
    第一級毒品罪，其法定刑為死刑、無期徒刑、最輕本刑為3
    年以上有期徒刑以外之罪，於準備程序進行中，被告就被訴
    事實為有罪之陳述，由受命法官告知簡式審判程序之要旨並
    聽取其與公訴人之意見，經被告同意適用簡式審判程序後，
    本院亦認無不得或不宜改依簡式審判程序進行之處，爰依刑
    事訴訟法第273 條之1 第1 項、第284 條之1 規定，本院合
    議庭裁定裁定本件由受命法官獨任進行簡式審判程序，合先
    敘明。
二、事實認定
  (一)上揭事實，業據被告於本院準備及審理程序中坦承不諱。
  (二)並有長榮大學95年10月18日確認報告暨尿液採證對照表（
    見96毒偵字第1447號偵查卷暨警卷）、臺灣檢驗科技股份
    有限公司96年1 月18日KＺ000000000000濫用藥物尿液檢驗報
    告暨尿液採證對照表（見96毒偵字第1168號偵查卷第30、31
    頁暨警卷）、臺灣檢驗科技股份有限公司96年2 月15日KＺ
    000000000000濫用藥物尿液檢驗報告暨尿液採證對照表（見
    96毒偵字第2324號偵查卷暨警卷）各1 件在卷可稽。
  (三)且上開為警扣案之注射針筒1 支，據被告所供稱，係其所
    有、且供本件施用第一級毒品所用之物等語（見本院96年4
    月16 日審判筆錄），故有上開扣案物品可資佐證。
  (四)又上開扣案之注射針筒1 支，經送請高雄醫學大學附設中
    和紀念醫院鑑驗結果，呈海洛因陰性反應，有該院96年3 月
    27 日960327 號檢驗報告1 紙附卷可參。
  (五)上揭核與被告自白相符，足徵被告之自白核與事實相符，堪
    予採信。
  (六)另查，被告曾因施用毒品案件，經本院以92年度毒聲字第27
    25號裁定送觀察、勒戒後，認無繼續施用毒品傾向，於92年
    7 月14日執行完畢釋放出所，且由臺灣高雄地方法院檢察署
    檢察官於92年7 月11日以92年度毒偵字第2479號為不起訴處
    分確定等情，有臺灣高等法院被告前案紀錄表及本院被告院
    內索引卡紀錄表各1 份附卷可參，足認被告確於前開觀察勒
    戒執行完畢釋放後、5 年內再犯毒品危害防制條例第10條第
    1 項施用第一級毒品罪。
  (七)職是，本件事證明確，被告犯行洵堪認定，應依法論科。
三、論罪科刑
  (一)查刑法已於94年2 月2 日修正公布，刪除刑法第56條關於連
    續犯之規定，且自95年7 月1 日起施行。按刪除連續犯規
    定之修正理由已有「至連續犯之規定廢除後，對於部分習慣
    犯，例如竊盜、吸毒等犯罪，是否會因適用數罪併罰而使刑
    罰過重產生不合理之現象一節，在實務運用上應可參考德、
    日等國之經驗，委由學界及實務以補充解釋之方式，發展接
    續犯之概念，對於合乎接續犯或包括的一罪之情形，認為構
    成單一之犯罪，以限縮數罪併罰之範圍，用以解決上述問題
    」之說明。且按刑事法若干犯罪行為態樣，本質上原具有
    反覆、延續實行之特徵，立法時既予特別歸類，定為犯罪構
    成要件之行為要素，則行為人基於概括之犯意，在密切接近
    之一定時、地持續實行之複次行為，倘依社會通念，於客觀
    上認為符合一個反覆、延續性之行為觀念者，於刑法評價上
    ，即應僅成立一罪。學理上所稱「集合犯」之職業性、營業
    性或收集性等具有重複特質之犯罪均屬之，例如經營、從事
    業務、收集、販賣、製造、散布等行為概念者是（最高法院
    95年度台上字第1079號判決意旨可資參照）。而毒品因有
    高度之成癮性及濫用性，施用毒品之行為本身，顯然具有反
    覆性及延續性之特徵，如將「持續多次施用毒品行為」評價
    為數罪，恐與刑罰過度評價禁止原則相悖，並有違憲法所揭
    櫫之比例原則。基此，本院認被告持續多次施用第一級毒品
    海洛因行為應僅成立「集合犯」之實質一罪，且施用毒品既
    屬集合犯之習慣犯的性質，不論於刑法修正前、後均是如此
    ，縱被告於刑法修正前、後各有多次施用毒品行為，本院仍
    僅論以一罪（均屬集合犯之實質一罪），以求理論之一貫，
    而不採「二段併罰說」（按：將於刑法修正前所為數次施用
    毒品行為論以連續犯；另將於刑法修正後所為施用毒品行為
    ，論以集合犯，再將此二段施用毒品行為，予以數罪併罰，
    此說就同為多次施用毒品行為，於刑法修正前、後竟異其理
    論適用，不無矛盾，且依此說之結論，論以連續犯加重其刑
    後，再予數罪併罰，亦顯然不利於被告）。是以，被告於事
    實欄三、所述施用第一級毒品海洛因之行為，足認其有反覆
    施用之情事，應以集合犯之包括一罪關係論處。
  (二)查海洛因係毒品危害防制條例第2 條第2 項第1 款所定之第
    一級毒品，依法不得持有、施用及販賣。核被告所為，係違
    反毒品危害防制條例第10條第1 項施用第一級毒品罪。其施
    用第一級毒品海洛因前、後持有海洛因之低度行為，應為施
    用之高度行為所吸收，均不另論罪。起訴意旨固僅敘及被告
    於95年12月間起至96年1 月4 日16時30分止，施用第一級毒
    品海洛因之事實；至公訴意旨另以被告於95年9 月26日10時
    、96年1 月30日16時許施用第一級毒品海洛因之犯行，以及
    被告於本院審理中供承之其自95年8 月中旬起某日某時起至
    96年2 月1 日中午某時止施用第一級毒品海洛因之犯行，與
    上開所述之起訴事實，具有上開說明意旨之集合犯實質一罪
    關係，自為起訴效力所及，本院均應併予審究。
  (三)又被告因竊盜案件，經本院於92年6 月23日以92年度易字第
    1313號刑事判決判處有期徒刑10月並確定，於95年6 月5 日
    縮短刑期執行完畢；又因違反毒品危害防制條例案件，經本
    院於94年4 月29日以94年度訴字第1218號刑事判決判處有期
    徒刑11月並確定，於95年6 月11日縮短刑期執行完畢，有台
    灣高等法院被告前案紀錄表在卷可佐，其於執行完畢後5 年
    內再故意犯本件有期徒刑以上之罪，應依刑法第47條第1項
    之規定，論以累犯，加重其刑。
  (四)爰審酌被告前因施用毒品案件，業經觀察勒戒執行完畢，竟
    仍未戒除惡習，又因施用毒品案件，經本院判決確定，甫於
    執行完畢未久，竟再為本件犯行，顯見意志力不足，非再次
    入監服刑不足以戒絕矯正；惟考量其犯罪後坦承犯行，態度
    尚可，及施用毒品本質上係屬戕害自身健康之行為，尚未直
    接危害他人，反社會性之程度顯然較低，及施用時間非短、
    次數非少等一切情狀，量處如主文所示之刑。
  (五)此外，上開扣案之注射針筒1 支，雖檢出第一級毒品海洛因
    陰性反應，已於前述，但係被告所有、且供本件施用第一級
    毒品犯罪所用之物，已據被告供明在卷（見本院96年4 月16
    日審判筆錄），故將上開注射針筒1 支，依刑法第38條第1
    項第2 款規定宣告沒收之。
據上論斷，應依刑事訴訟法第273 條之1 第1 項、第284 條之1
、第299 條第1 項前段，毒品危害防制條例第10條第1 項，刑法
第11條前段、第47條第1 項、第38條第1 項第2 款，判決如主文
。
本案經檢察官乙○○到庭執行職務。
中　　華　　民　　國　　96　　年　　4 　　月　　16　　日
                  刑事第十五庭  法　官  洪乙心
以上正本證明與原本無異。
如不服本判決，應於判決送達後10日內，向本院提出上訴狀。
中　　華　　民　　國　　96　　年　　4 　　月　　16　　日
                                書記官  吳良美
附錄
毒品危害防制條例第10條第1 項
施用第一級毒品者，處 6 月以上 5 年以下有期徒刑。
施用第二級毒品者，處 3 年以下有期徒刑。
